【裁判字號】    95,台上,3193
【裁判日期】    950609
【裁判案由】    傷害致人於死
【裁判全文】
最高法院刑事判決            九十五年度台上字第三一九三號
    上  訴  人  甲○○
                        號
                乙○○
                        4號
    共      同
    選任辯護人  羅豐胤律師
                李秀貞律師
上列上訴人等因傷害致人於死案件，不服台灣高等法院台中分院
中華民國九十四年十二月二十九日第二審更審判決（九十四年度
重上更(四)字第三二號，起訴案號：台灣台中地方法院檢察署八十
六年度偵字第一四五五四、一四五九一、一四六八六號），提起
上訴，本院判決如下：
    主  文
原判決撤銷，發回台灣高等法院台中分院。
    理  由
本件原判決撤銷第一審關於上訴人甲○○、乙○○（下稱上訴人
等二人）部分之科刑判決，改判仍均論處上訴人等二人以共同傷
害人之身體，因而致人於死罪，各處有期徒刑伍年陸月，固非無
見。
惟按：共同被告對於其他共同被告之案件而言，為被告以外之第
三人，本質上屬於證人，為確保被告對證人之詰問權，依司法院
釋字第五八二、五九二號解釋意旨，在九十二年九月一日刑事訴
訟法修正生效之前、後，繫屬於各級法院之刑事案件，其個案事
實之認定涉及以共同被告之陳述，作為其他共同被告論罪之證據
者，法院就被告本人之案件調查共同被告時，均須使該共同被告
立於證人之地位，踐行人證之法定調查程序，其陳述始得作為認
定被告犯罪事實之判斷依據。原判決認定上訴人等二人有本件犯
行，係以其二人所為不利於彼此之供詞，資為其主要論罪基礎之
一。然查本件歷經第一審及原法院前審審理期間，均未使上訴人
等二人相互立於證人之地位而為具結陳述，並接受彼此之詰問，
此有歷審之筆錄可稽。前揭訴訟上應遵循之程序，原不待當事人
聲請，且不得以提示共同被告筆錄之方式取代，乃原審置本院前
次發回意旨於不顧，仍未依刑事訴訟法第二百八十七條之二之規
定，踐行共同被告準用人證之調查程序，僅於審判期日將上訴人
等二人彼此供述之內容提示予對方表示意見，即逕於判決理由內
說明：「被告二人（指上訴人等二人）……並未請求以其他共同
被告為證人並行詰問，有刑事辯護意旨狀在卷足稽，且本院（指
原審）於言詞辯論時已就共同被告之供述，對被告提示及告以要
旨，被告均稱無意見，故本院就被告部分調查其他共同被告時之
程序，已符合前開規定之意旨」（見原判決第五頁，理由壹之一
），顯然違反上開規定及前引解釋意旨，並損及上訴人等二人對
證人供述反對詰問權之行使，其違法情形依然存在，仍屬無可維
持。上訴意旨執以指摘，為有理由，應認原判決仍有撤銷發回之
原因。
據上論結，應依刑事訴訟法第三百九十七條、第四百零一條，判
決如主文。
中    華    民    國  九十五  年    六    月    九    日
                      最高法院刑事第六庭
                          審判長法官  林  增  福
                                法官  邵  燕  玲
                                法官  張  清  埤
                                法官  陳  世  雄
                                法官  吳      燦
      本件正本證明與原本無異
                                      書  記  官
中    華    民    國  九十五  年    六    月   十六   日
                                                Ｒ


司法院資訊處製作；財團法人民間司法改革基金會備份。
